【裁判字號】    94,親,29
【裁判日期】    950223
【裁判案由】    確認親子關係不存在
【裁判全文】
臺灣臺東地方法院民事判決                94年度親字第29號
原      告  丁○○
            乙○○
共      同  甲○○
法定代理人
被      告  丙○○
上列當事人間確認親子關係不存在事件，本院於民國95年2月9日
言詞辯論終結，判決如下：
    主      文
確認原告丁○○（女，民國○○○年○月○○○日生，身分證統
一編號：Ｚ000000000號）、乙○○（男，民國○○○
年○月○○日生，身分證統一編號：Ｚ000000000號）
與被告丙○○間之親子關係不存在。
訴訟費用由被告負擔。
    事實及理由
壹、程序方面：
一、按子女獲知其血統來源，確定其真實父子身分關係，攸關子
    女之人格權，應受憲法保障，民法第一千零六十三條規定，
    其得提起否認之訴者僅限於夫妻之一方，子女本身則無獨立
    提起否認之訴之資格，且未顧及子女得獨立提起該否認之訴
    時應有之合理期間及起算日，是上開規定使子女之訴訟權受
    到不當限制，而不足以維護其人格權益，在此範圍內與憲法
    保障人格權及訴訟權之意旨不符。是為保障上開權利，子女
    仍得以法律推定之生父為被告，提起否認生父之訴。此有司
    法院大法官會議釋字第587號解釋意旨可資參照。查被告丙○○為原告丁○○、乙○○法律上推定之生父，有戶籍謄本
    在卷可稽，揆諸前開說明，原告自得提起本件否認生父之訴
    。
二、次按「關於認諾及訴訟上自認或不爭執事實之效力之規定，
    於第五百八十九條及第五百九十二條之訴，不適用之。」，
    民事訴訟法第594條定有明文。查本件被告對原告主張之事
    實固為自認且就訴訟標的為認諾，惟衡諸前揭規定，本院仍
    應調查其他證據以查明與事實是否相符，合先敘明。
貳、原告主張：原告之母甲○○於民國81年10月25日與被告結婚
    。然甲○○於83年4月28日離家出走，於91年3月31日生下原
    告丁○○，92年4月11日生下原告乙○○。嗣甲○○與被告
    於94年10月17日達成協議離婚。惟甲○○懷孕時既未與被告
    同居，亦未曾返回被告住處，而係與第三人林志達同居，依
    此事實推斷，原告丁○○、乙○○並非甲○○與丙○○所生
    之婚生子女，為此爰提起本件否認生父之訴。並聲明：確認
    原告與被告間親子關係不存在等語。
參、被告則以：對原告主張及陳述均無意見，並聲明：同意原告
    之請求請語。
肆、得心證之理由：
一、查原告之生母甲○○於81年10月25日與被告結婚。惟於94年
    10月17日離婚。原告丁○○於91年3月31日出生，原告乙○○則於92年4月11日出生，依法均應推定為被告之婚生子女
    等事實，業據原告提出戶籍謄本為證，堪信為真實。
二、原告主張其生母於83年4月28日離家出走，於94年10月17日
    與被告達成協議離婚前即與訴外人林志達同居，並自林志達
    受胎產下原告二人等情，為被告所自認。經本院依職權函請
    財團法人私立高雄醫學大學附設中和紀念醫院就兩造之血緣
    關係為鑑定，據覆略以：根據人類遺傳標記檢查結果顯示，
    否定丁○○、乙○○與丙○○之親子關係等語，有該院94年
    12月29日高醫附秘字第0940003935號函附親子鑑定結果報告
    書2份在卷可稽。足認原告主張其非生母自被告受胎所生之
    事實，堪予採信。從而，原告求為判決確認其與被告間之親
    子關係不存在，洵屬有據，應予准許。
伍、據上論結，原告之訴為有理由，依民事訴訟法第78條，判決
    如主文。
中    華    民    國    95    年    2     月    23    日
                    民事庭法  官  范乃中
以上正本係照原本作成。
如對本判決上訴，須於收受決正本後20日內提出上訴狀（須按他
造人數附繕本）。
中    華    民    國    95    年    2     月    24    日
                          書記官  王鵬勝


司法院資訊處製作；財團法人民間司法改革基金會備份。
